【裁判字號】    97,訴,93
【裁判日期】    970819
【裁判案由】    損害賠償
【裁判全文】
臺灣雲林地方法院民事判決            97年度訴字第93號
原      告    戊○○
法定代理人    己○○
              丁○
被      告    丙○○○○○○
兼法定代理人  甲○○
被      告    乙○○○
上列當事人間損害賠償事件，本院於中華民國97年8 月5 日言詞
辯論終結，判決如下：
    主  文
被告丙○○○○○○、被告甲○○應連帶給付原告新台幣壹佰零
壹萬貳仟元，及自民國九十七年三月十一日起至清償日止，按年
息百分之五計算之利息；或被告丙○○○○○○、被告乙○○○
應連帶給付原告新台幣壹佰零壹萬貳仟元，及自民國九十七年三
月十一日起至清償日止，按年息百分之五計算之利息。如其中一
人已為給付，他人於同額之範圍內即免其給付義務。
原告其餘之訴駁回。
訴訟費用新台幣壹萬貳仟零捌拾捌元由被告連帶負擔新台幣壹萬
零捌佰柒拾玖元，餘由原告負擔。
本判決原告勝訴部分於原告以新台幣拾肆萬元為被告供擔保後
得假執行。
原告其餘假執行之聲請駁回。
    事  實  及  理  由
壹、程序方面：
一、按訴狀送達後，原告不得將原訴變更或追加他訴，但擴張或
    減縮應受判決事項之聲明者不在此限，民事訴訟法第255 條
    第1 項第3 款定有明文。本件原告起訴時請求被告給付新台
    幣（下同）1,400,021 元及自起訴狀繕本送達被告之翌日起
    至清償日止，按年息百分之5 計算之利息，然嗣後變更請求
    為1,112,000 元及自起訴狀繕本送達被告之翌日起計算之利
    息，核屬聲明之減縮行為，應屬合法。
二、被告未於最後言詞辯論期日到場，核無民事訴訟法第386 條
    各款所列情形，爰依原告聲請，由其一造辯論而為判決。
貳、實體方面：
一、原告起訴主張：
  (一)被告乙○○○明知被告丙○○○○○○並未領有駕駛執照，
    竟仍於民國94年7 月22日，將其所有FS3-902 號重型機車交
    由被告丙○○○○○○騎乘，被告丙○○○○○○即於同日
    14時30分許，騎乘上開機車附載原告，沿雲林縣虎尾鎮○○
    路限速為50公里之路段由南往北方向行駛，途經該路虎中10
    2 號電線杆時，本應注意行車應依標誌及規定速限行駛，及
    左轉彎車應暫停讓直行車先行，而依當時情形天候陰、日間
    有自然光線、無缺陷物或障礙物，未有不能注意之情事，竟
    超速行駛，並貿然左轉彎，適訴外人石雅慧於同一時、地駕
    駛車牌號碼4311-GM 號自小客車，沿同路由北往南方向行駛
    ，二車遂發生碰撞，致原告倒地受有右下肢壓碎傷、皮膚缺
    損及組織暴露等傷害。被告乙○○○將機車交由被告丙○○○○○○騎乘，已違反保護他人之法律，被告甲○○為被告
    丙○○○○○○之法定代理人，均應與被告丙○○○○○○
    連帶負賠償責任。
  (二)原告因被告之不法侵害行為，受有財產上及非財產上之損害
    ，原告並請求被告就原告所受之下列損害連帶負賠償責任：
  療養費用部分：原告之傷口需長期購買人工皮、紗布、棉花
    棒、透氣繆帶等醫療用品療養，每月約需支出6,000 元，1
    年合計72,000元。
  看護費用部分：原告於住院期間由其母丁○照顧，故原告請
    求之看護費用為40,000元。
  精神慰撫金部分：原告因車禍受傷，已成重殘，一輩子均跛
    腳無法復原，所受精神痛苦無法平復，爰請求1,000,000 元
    之精神上損害賠償。並聲明：
  (1)被告應連帶給付原告1,112,000 元及自起訴狀繕本送達翌日
    起至清償日止，按年息百分之5 計算之利息。
  (2)訴訟費用由被告負擔。
  (3)原告願供擔保，請准宣告假執行。
二、被告未於言詞辯論期日到場，亦未以書狀表示任何意見。
三、得心證之理由：
  (一)原告主張被告乙○○○明知被告丙○○○○○○並未領有駕
    駛執照，竟將其所有FS3-902 號重型機車交由被告丙○○○○○○騎乘，被告丙○○○○○○即於94年7 月22日14時30
    分許，騎乘上開機車附載原告，沿雲林縣虎尾鎮○○路限速
    為50公里之路段由南往北方向行駛，途經該路虎中10 2號電
    線杆時，本應注意行車應依標誌及規定速限行駛，及左轉彎
    車應暫停讓直行車先行，而依當時情形天候陰、日間有自然
    光線、無缺陷物或障礙物，未有不能注意之情事，竟超速行
    駛，並貿然左轉彎，適訴外人石雅慧於同一時、地駕駛車牌
    號碼4311-GM 號自小客車，沿同路由北往南方向行駛，二車
    遂發生碰撞，致原告倒地受有右下肢壓碎傷、皮膚缺損及組
    織暴露等傷害之事實，業據其提出道路交通事故證明書、台
    灣省雲嘉區車輛行車事故鑑定委員會95年5 月19日嘉雲鑑95
    0225字第0955801839號函所附鑑定意見書、醫療費用收據、
    診斷證明書等件（見本院97年度虎簡調字第17號卷第4 、6
    至33頁）為證，而被告未於言詞辯論期日到場，亦未提出書
    狀作任何聲明或陳述以供本院審酌，依民事訴訟法第280 條
    第3 項準用同條第1 項之規定，應視同自認，是原告主張之
    上開事實堪信為真實。
  (二)按因故意或過失，不法侵害他人之權利者，應負損害賠償責
    任。違反保護他人之法律，致生損害於他人者，負賠償責任
    。數人共同不法侵害他人之權利者，連帶負損害賠償責任。
    無行為能力人或限制行為能力人，不法侵害他人之權利者，
    以行為時有識別能力為限，與其法定代理人連帶負損害賠償
    責任。不法侵害他人之身體或健康者，對於被害人因此喪失
    或減少勞動能力或增加生活上之需要時，應負損害賠償責任
    。不法侵害他人之身體、健康者，被害人雖非財產上之損害
    ，亦得請求賠償相當之金額。民法第184 條第1 項前段、第
    2 項前段、第185 條第1 項前段、第187 條第1 項前段、第
    193 條第1 項、第195 條第1 項前段分別定有明文。又依道
    路交通管理處罰條例第21條第1 項第1 款、第5 項前段之規
    定，未領有駕駛執照者，禁止駕駛機車，汽車所有人亦不得
    允許未領有駕駛執照者駕駛機車。另上訴人明知加害人張某
    未領有駕駛執照，仍將該小客車交其駕駛，顯違（修正前）
    道路交通管理處罰條例第21條第1 項第1 款、第28條之規定
    ，亦即違反保護他人之法律，應推定其有過失。最高法院67
    年度台上字第2111號判例參照。經查：被告乙○○○明知其
    孫女即被告丙○○○○○○並未領有駕駛執照，卻將機車交
    其騎乘，明顯有違道路交通管理處罰條例第21條之規定，當
    屬違反保護他人之法律，應推定其有過失，原告因被告丙○○○○○○之過失行為而受有前述傷害，則原告受傷之結果
    與被告丙○○○○○○、被告乙○○○之過失行為間，即有
    相當因果關係，二人共同不法侵害原告之權利，應連帶負損
    害賠償責任。又被告丙○○○○○○為78年12月4 日出生，
    此有戶籍謄本可佐（見本院卷第21頁），於本件車禍發生時
    年僅15歲，為限制行為能力人，被告甲○○為其法定代理人
    ，應與其連帶負損害賠償責任。至於原告請求被告甲○○與
    被告乙○○○應負連帶責任部分，則屬無據，尚難准許。原
    告請求被告給付之各項損害賠償，是否准許，分述如次：
  療養費用部分：原告主張其傷口需長期購買人工皮、紗布、
    棉花棒、透氣繆帶等醫療用品療養，每月約需支出6,000 元
    ，1 年需支出72,000元之事實，業據其提出估價單、收據（
    見本院卷第85頁）等件為證，且慈愛綜合醫院亦函覆稱：「
    患者因皮膚損傷曾接受皮瓣移植手術，故人工皮應為傷口照
    護時所必需」等語，此有該院97年5 月28日慈愛醫事字第
    0970000186號函所附主治醫師回覆單可佐（見本院卷第70
    、71頁），是原告此部分請求72,000元之療養費用，為有理
    由，應予准許。
  看護費用部分：原告於94年7 月22日經急診入嘉義基督教醫
    院，當日接受血管再通手術，94年8 月8 日轉至台中榮民總
    醫院，於94年8 月10日接受傷口清創手術，於94年8 月16日
    接受植皮及皮瓣手術，於94年8 月30日始出院，合計總住院
    天數為40天，住院期間需專人照顧之事實，有前揭診斷證明
    書附卷可稽（見本院97年度虎簡調字第17號卷第32至34頁）
    ，是原告主張因本件車禍住院受傷期間不能自理生活，需由
    其丁○照顧乙節，應可採信。又親屬間之看護，縱未實際支
    出費用，因親屬看護所付出之「勞務」，本質上仍然可以評
    價為金錢，只是因為二者身份關係密切而免除支付義務，此
    種親屬基於身份關係之恩惠，自不能由加害人受惠，故應衡
    量比照僱用職業護士看護情形，認被害人受有相當親屬看護
    費之損害，得向加害人請求賠償，最高法院86年台上字第
    2005號、89年台上字第1749號判決意旨參照。是參照目前本
    國臨時看護工1 日薪資2,000 元之市場行情計算，原告請求
    40,000元相當於看護費之損害，為有理由，應予准許。
  精神慰撫金部分：原告因本次車禍事故，受有右下肢壓碎傷
    、皮膚缺損及組織暴露等傷害，共歷經3 次手術，住院總計
    40天之事實，業如上述，身體上及精神上所受痛苦折磨自不
    待言；再者，原告之踝關節活動受限，且足部腫脹，曾於94
    年9 月12日至95年2 月13日於慈愛綜合醫院復健科接受復健
    治療共計門診10次，如依最後一次門診之病況，原告之右踝
    關節仍受限（活動度約15度，正常之踝關節約60至70度），
    且疤痕沾黏仍顯著，右下肢仍略無力（肌力3 分，正常是5
    分）等情，有上開主治醫師回復單可佐（見本院卷第71頁）
    ，原告為79年2 月4 日生，於年少之際即因此事故行動不便
    ，難以回復正常生活，精神上實受有相當之痛苦。又原告及
    被告丙○○○○○○於車禍之前均為學生，二人與被告甲○○名下均無任何財產，被告乙○○○名下財產僅有汽車2 輛
    ，此有兩造所不爭執之財產歸屬資料清單可查（見本院卷第
    22至25頁），是本院審酌原告所受之痛苦程度、被告之加害
    程度及兩造之身分、地位、經濟能力等，認原告請求900,00
    0 元之精神慰撫金，應屬允當，逾此範圍之請求，為無理由
    ，應予駁回。
  (三)綜上所述，原告依侵權行為之法律關係，請求被告丙○○○○○○與被告甲○○間、或被告丙○○○○○○與被告乙○○○間應連帶給付1,012,000 元及自起訴狀繕本送達被告之
    翌日即97年3 月11日起至清償日止，依年息百分之5 計算之
    利息，為有理由，應予准許。逾此範圍之請求，為無理由，
    應予駁回。本判決原告勝訴部分，原告陳明願供擔保聲請宣
    告假執行，經核尚無不合，爰酌定相當擔保金額准許之。至
    原告敗訴部分，其假執行之聲請已失所附麗，應予駁回。
四、訴訟費用負擔之依據：民事訴訟第79條。
中    華    民    國    97    年    8     月    19    日
                       民事第二庭
                                  法  官  吳錦佳
以上正本證明與原本無異。
如不服本判決，應於送達後20日內，向本院提出上訴狀並表明上
訴理由，如於本判決宣示後送達前提起上訴者，應於判決送達後
20日內補提上訴理由書（須附繕本）。
中    華    民    國    97    年    8     月    19    日
                                  書記官  林美鳳


司法院資訊處製作；財團法人民間司法改革基金會備份。
